【裁判字號】    90,台上,2129
【裁判日期】    901129
【裁判案由】    損害賠償
【裁判全文】
最高法院民事判決                                九十年度台上字第二一二九號
    上  訴  人  財發窯業有限公司
    法定代理人  林  財
    訴訟代理人  王振志律師
    被 上訴 人  甲○○
    訴訟代理人  黃世芳律師
右當事人間請求損害賠償事件，上訴人對於中華民國八十九年三月二十日台灣高等法
院第二審判決（八十八年度上字第一五四六號），提起上訴，本院判決如左：
    主  文
上訴駁回。
第三審訴訟費用由上訴人負擔。
    理  由
本件上訴人起訴主張，坐落臺北縣鶯歌鎮○○○路三○一號之房屋及基地，原為伊所
有，前經台灣板橋地方法院（下稱板橋地院）以八十四年度民執正字第三五三○號事
件為強制執行，而由被上訴人拍得，並於民國八十五年六月二十八日點交在案。詎被
上訴人未盡受寄人之保管義務，將伊所有原置放屋內經執行法院依強制執行法第一百
條規定，代理伊交由被上訴人保管之動產，擅置於廢五金收容場，任令日曬雨淋致不
堪使用；除一部分窯業機器等物品遭切割損壞，難以回復原狀外，另有部分動產散佚
，使伊無從領取亦受有損害，被上訴人均應負賠償責任等情，爰依寄託之法律關係，
求為命被上訴人給付伊新台幣（下同）四百五十二萬六千三百五十八元，及自八十七
年二月二十六日起加付法定遲延利息之判決。
被上訴人則以，系爭動產係執行法院交付於伊命為保管者，伊無損壞、滅失系爭動產
情事等語。資為抗辯。
原審以：按寄託，乃當事人一方以物交付他方，他方允為保管之契約，民法第五百八
十九條第一項定有明文。又債務人在拍賣之房屋內或土地上之動產，除應與不動產同
時強制執行外，應取去點交債務人或其代理人、家屬或受僱人。無前項之人接受點交
時，應將動產暫付保管，強制執行法第一百條第一項、第二項前段規定甚明。所謂「
暫付保管」，其方式為何，法無明文，應類推適用同法第五十九條第一項及第三項規
定辦理。而執行法院為實施占有，原則上應將查封之動產，移置於該管法院所指定貯
藏所，且如認為適當時，亦得以債權人為保管人。倘執行法院係將動產交付債權人保
管者，此時執行法院與該債權人間之法律關係即屬寄託關係。查上訴人所有上開房地
前經板橋地院強制執行，由被上訴人拍得，繼為交付管業之執行。因系爭動產，非屬
強制執行範圍內之財產，上訴人乃於八十五年四月十九日陳稱願於同年五月十日前搬
遷完竣，否則視同廢棄物，惟迄同年六月二十八日執行點交完竣時，該動產仍存放屋
內，執行法院始命交被上訴人保管等情，為兩造所不爭執。依上說明，被上訴人保管
系爭動產，即與執行法院成立寄託之法律關係。上訴人主張，該執行法院命被上訴人
保管之行為係代理上訴人所為，兩造間已成立寄託關係云云為無足採。上訴人依寄託
之法律關係，以被上訴人未盡保管義務，請求被上訴人如數給付（賠償）伊系爭金額
本息，為無理由，不應准許。為原審心證之所由得，並說明兩造之其餘攻擊防禦方法
，不予逐一論述之理由。因而維持第一審所為上訴人敗訴之判決，駁回其上訴，於法
核無違誤。且查執行法院依強制執行法第一百條，及同法第五十九條第一項規定將動
產交付保管之目的雖非盡相同，惟既均由執行法院本其職權命令而交付保管者，足見
兩者之性質暨交付保管之程序尚無軒輊，其形成之權義關係自無不同；亦即該寄託之
法律關係，僅存在於命交付保管者之執行法院與保管人之間。原審本於前揭理由，為
上訴人敗訴之判決，要無違背法令可言。上訴論旨，猶執前詞，徒就原審取捨證據、
認定事實之職權行使，指摘原判決為不當，求予廢棄，非有理由。至上訴人果因被上
訴人承執行法院之命令保管系爭動產致受有損害，是否可依其他法律關係為請求，係
屬另一問題。附此明。
據上論結，本件上訴為無理由，依民事訴訟法第四百八十一條、第四百四十九條第一
項、第七十八條，判決如主文。
中      華      民      國     九十     年     十一     月     二十九   日
                              最高法院民事第七庭
                                  審判長法官  蘇  茂  秋
                                        法官  徐  璧  湖
                                        法官  朱  建  男
                                        法官  曾  煌  圳
                                        法官  李  慧  兒
      右正本證明與原本無異
                                              書  記  官
中      華      民      國     九十     年     十二     月     十二     日


司法院資訊處製作；財團法人民間司法改革基金會備份。
